臺灣桃園地方法院民事判決　　　　　　　94年度訴字第1211號
原　　　告　乙○○
被　　　告　甲○○
訴訟代理人　周春櫻律師
上列當事人間請求損害賠償事件，於民國94年11月21日辯論終結
，本院判決如下：
    主  文
被告應給付原告新台幣陸拾萬元，及自民國94年9 月20日起至清
償日止，按年息5 ％計算之利息。
原告其餘之訴駁回。
訴訟費用由被告負擔10分之6；餘由原告負擔。
本判決原告勝訴部分，於原告以新台幣貳拾萬元供擔保後，得假
執行，但被告如以新台幣陸拾萬元為原告預供擔保，得免為假執
行。
原告其餘假執行之聲請駁回。
    事  實
甲、原告方面：
壹、聲明：
一、被告應給付原告新台幣（下同）1,000,000元，及自起訴狀
    繕本送達之翌日起至清償日止，按年息5％計算之利息。
二、原告願供擔保，請准宣告假執行。
貳、陳述：
一、被告自民國88年底起在原告於桃園縣八德市○○路80號所開
    設之全民小站冰品店任職，其明知訴外人林廉洋為原告之夫
    ，竟基於概括之犯意，自89年8 月間某日起，分別在桃園縣
    桃園市○○路巴黎春天汽車賓館、桃園縣中壢市○○街米蘭
    汽車旅館等地，連續與林廉洋相姦多次，並於91年11月間產
    下一女，嗣被告與林廉洋發生債務糾紛，被告揚言如林廉洋
    執意索債，即將雙方往來及小孩之事告知原告，後被告之父
    母向原告要求賠償，原告始知上情，並提出告訴，案經本院
    以94年度桃簡字第1143號刑事判決（下稱系爭刑事判決）判
    處被告有期徒刑3 月在案。被告與林廉洋之相姦行為，破壞
    原告夫妻間共同生活之美滿，導致原告與林廉洋於93年2 月
    27日離婚，已侵害原告基於配偶關係之身分法益權利，使原
    告精神上受有巨大痛苦，為此依民法第184 條第1 項、第19
    5 條第1 項規定提起本件訴訟。
二、對於被告抗辯之陳述：原告為高職畢業，現開設冰店，每月
    收入約100,000 元，育有三個小孩，各為21、18、15歲。被
    告從無悔意，於偵查中說謊，而獲不起訴處分，經原告提出
    再議，始真相大白，顯見其惡劣，且原告與林廉洋間感情素
    來和睦，因被告之犯行，致原告與林廉洋離婚，原告獨自面
    對親友鄰里之異樣眼光，尚需安撫幼小子女之心靈，並支付
    養育子女費用，精神上所受之壓力與痛苦，以1,000,000 元
    之精神慰撫金寥資慰藉，並無過高。
參、證據：提出本院94年度桃簡字第1143號刑事判決、戶口名簿
    、資格證明書、存摺各1件、房屋稅繳款書2件為證。
乙、被告方面：
壹、聲明：
一、駁回原告之訴。
二、如受不利之判決，願供擔保請准宣告免為假執行。
貳、陳述：
    被告為高職畢業，現於早餐店擔任店員職務，月薪約20,000
    餘元。被告年輕識淺，與林廉洋未婚生女，獨自扶養該非婚
    生女即訴外人黃亭予，經濟困窘，名下無任何財產，並與年
    邁之父母共同租屋而居，以一己之力供應幼女及雙親生活所
    需，被告數度表示願予原告和解，惟原告均無法諒解，是斟
    酌兩造身分資歷與加害程度，原告請求逾100,000 元部分，
    自屬過高。
參、證據：提出戶口名簿1件為證。
丙、本院依職權調閱本院94年度桃簡字第1143號刑事案件卷宗。
    理   由
壹、原告主張被告與原告之配偶林廉洋自89年8 月間起，分別在
    桃園縣桃園市○○路巴黎春天汽車賓館、中壢市○○街米蘭
    汽車旅館等地，連續多次發生相姦行為，被告並因此懷孕而
    於91年11月間產下一女，被告前開犯行業經系爭刑事判決判
    處被告有期徒刑3 月在案。被告與林廉洋之相姦行為，導致
    原告與林廉洋於93年2 月27日離婚，使原告精神上受有巨大
    痛苦，被告應賠償原告精神慰撫金1,000,000 元，為此依民
    法第184 條第1 項、第185 條第1 項、第195 條第1 項提起
    本件訴訟等語。被告則以斟酌兩造身分資歷與加害程度，原
    告請求逾100,000元部分，實屬過高等語置辯。
貳、兩造不爭執之事實：
    被告於88年底起在原告於桃園縣八德市○○路80號所開設之
    全民小站冰品店任職，其明知林廉洋為原告之夫，係有配偶
    之人，竟基於概括之犯意，自89年8 月間某日起，在桃園縣
    桃園市○○路巴黎春天汽車賓館、桃園縣中壢市○○街米蘭
    汽車旅館等地，連續與林廉洋相姦多次，迄於91年2 月間某
    日，因被告發現懷有林廉洋之子，然均未向原告告知小孩之
    父親係林廉洋而繼續於全民小站冰店工作，並於同年11月間
    產下一女黃亭予，被告於產假期間，由於原告並不知黃亭予
    係林廉洋之女，遂二次偕同女兒林芷嫻攜帶雞湯、金子及小
    孩衣物前往被告住處探視被告，嗣於92年1 月間被告產假屆
    滿後，原告仍僱用被告於全民小站冰品店工作，直至同年3
    月15日，被告藉詞與原告之子林羿甫發生爭吵而離職，並撥
    打電話告知原告有物品欲返還予原告，原告即於同年4 月中
    旬某日與其員工即訴外人游淑娟前往被告住處，問明被告離
    職之原因並取回被告返還之金子與小孩衣物。嗣因被告與林
    廉洋為做生意借貸問題發生糾紛，林廉洋向被告索討欠款，
    被告認黃亭予均係其單獨撫養乃向林廉洋揚言如繼續追討將
    告知原告，黃亭予之父親為林廉洋，惟林廉洋仍執意索債，
    被告之父親黃廷淮、母親徐芳蘭遂於93年2 月6 日前往全民
    小站冰品店向原告告以黃亭予之父親係林廉洋，原告始知被
    告與林廉洋相姦之上情，除於同年月27日與林廉洋辦理離婚
    外，並於同年月25日對被告提出相姦之告訴，被告乃經系爭
    刑事判決判處有期徒刑3 月確定。
參、按因故意或過失不法侵害他人權利者，負損害賠償責任。故
    意以背於善良風俗之方法，加損害於他人者，亦同。不法侵
    害他人之身體、健康、名譽、自由、信用、隱私、貞操或不
    法侵害其他人格法益而情節重大者，被害人雖非財產上之損
    害，亦得請求賠償相當之金額。其名譽被侵害者，並得請求
    回復名譽之適當處分。民法第184 條第1 項、第195 第1 項
    條分別定有明文。次按通姦之足以破壞夫妻間之共同生活而
    非法之所許，此從公序良俗之觀點可得斷言，不問所侵害係
    何權利，對於配偶之他方應構成共同侵權行為。且婚姻係以
    夫妻之共同生活為目的，配偶應互相協力保持其共同生活之
    圓滿安全及幸福，而夫妻互守誠實，係為確保其共同生活之
    圓滿安全及幸福之必要條件，故應解為配偶因婚姻契約而互
    負誠實之義務，配偶之一方行為不誠實，破壞共同生活之圓
    滿安全及幸福者，即為違反因婚姻契約之義務而侵害他方之
    權利。再者如明知為有夫之婦而仍與之通姦，依社會一般觀
    念，不得謂非有以違背善良風俗之方法，加損害於他人之故
    意，茍其配偶確因此受有財產上或非財產上之損害，依民法
    第184 條第1 項後段，自亦得請求賠償。亦有最高法院55年
    台上字第2053號判例、41年台上字第278 號判例可資參照。
    是夫妻之一方主張因其配偶與他人通姦而受有非財產上之損
    害者，自得依民法第184 條第1 項後段及第195 條第1 項規
    定，請求通姦之配偶與他人賠償其非財產上之損害。經查被
    告明知林廉洋係原告之夫，為有配偶之人，竟仍自89年8 月
    間某日起，連續與林廉洋發生多次之相姦行為而懷孕產女，
    被告顯係故意以違背善良風俗之方法，加損害於原告，參照
    前開說明，被告對於原告自構成故意侵權行為。而原告與林
    廉洋婚後感情本即和睦，於被告與林廉洋長達2 年多之相姦
    期間被矇騙，一直誤以為其與林廉洋之婚姻生活並無異狀，
    原告更於被告產假期間，二次偕同其女攜帶雞湯、金子及小
    孩衣物前去探視被告，迄至發現被告與林廉洋之相姦行為後
    ，始與林廉洋離婚，顯見原告與林廉洋間原本幸福美滿之婚
    姻，乃因被告與林廉洋相姦始造成破裂之狀況，則被告之相
    姦行為必將對原告造成精神上莫大之痛苦，依前開條文規定
    ，原告請求被告賠償其精神上之慰撫金，自屬有據。
肆、次按慰撫金之賠償，其核給之標準固與財產上損害之計算不
    同，然非不可斟酌雙方身分資力與加害程度，及其他各種情
    形核定相當之數額。亦有最高法院51年度台上字第223 號判
    例可資參照。經查原告為高職畢業，於50年12月2 日出生，
    現開設冰店，每月收入約100,000 元，名下有房屋2 筆，已
    與林廉洋離婚，獨自扶養3 名各為21、18、15歲小孩；另被
    告為高職畢業，於69年1 月28日出生，現於早餐店擔任店員
    職務，月薪約20,000餘元，名下無任何財產，需扶養幼女黃
    亭予及雙親，並與雙親共同租屋而居等情，分別據兩造陳述
    在卷，且有原告提出之資格證明書、戶口名簿各1 件、房屋
    稅繳款書2 件，及被告提出之戶口名簿1 件在卷可稽，復均
    為他造所不爭執。是本院審酌兩造之身分、地位、經濟能力
    、本件侵權行為之情節、及原告因被告相姦行為致婚姻破裂
    之精神上打擊痛苦之程度等一切情狀，認原告請求被告賠償
    之慰撫金以600,000 元為相當，其逾此部分之請求，則屬過
    高，尚無可採。從而原告依民法第184 條第1 項、第195 條
    第1 項，請求被告給付600,000 元之精神慰撫金，及自起訴
    狀繕本送達之翌日即94年9 月20日起至清償日止，按年息5
    ％計算之利息，為有理由，應予准許；其逾此部分之請求，
    為無理由，應予駁回。
伍、兩造均陳明願供擔保，聲請宣告或免為假執行，經核原告勝
    訴部分，均合於法律規定，爰分別酌定相當之擔保金額併准
    許之；至原告其餘假執行之聲請，則因訴之駁回而失所依附
    ，應併予駁回之。
陸、本件事證已臻明確，兩造其餘攻擊防禦方法及舉證，核與判
    決結果無影響，亦非兩造協議之爭點，爰不一一論述，附此
    敘明。
據上論結，本件原告之訴為一部有理由，一部無理由，依民事訴
訟法第79條、第390 條第2 項、第392 條第2 項，判決如主文。
中　　華　　民　　國　　94　　年　　11　　月　　30　　日
                  民事第三庭    法　官　林雯娟
以上正本係照原本作成
如對本判決上訴，須於判決送達後20日內向本院提出上訴狀
中　　華　　民　　國　　94　　年　　11　　月　　30　日
                                書記官　簡維萍
